臺灣臺南地方法院民事判決　　　　　　100年度家訴字第303號
原　　　告　許明環
訴訟代理人　王寵蕙
　　　　　　謝明璇
被　　　告　魏珍珠
　　　　　　劉茁強
上列當事人間請求宣告改用分別財產制事件，經本院於民國100
年11月9日言詞辯論終結，判決如下：
    主      文
被告魏珍珠與被告劉茁強間之夫妻財產制改用分別財產制。
訴訟費用由被告負擔。
    事實及理由
一、原告主張：
  （一）被告魏珍珠積欠原告新臺幣（下同）300,000元，及其
        中75,000元自民國86年8月31日起至清償日止，又其中
        75,000元自86年8月15日起至清償日止，又其中75,000
        元自86年9月15日起至清償日止，又其中75,000元自86
        年9月29日起至清償日止，按年息百分之6計算之利息未
        為清償，期間迭經原告數次向被告魏珍珠催索，仍未獲
        置理。原告前曾向鈞院聲請核發支付命令，經鈞院准許
        而核發86年度促字第25206號支付命令確定在案，嗣原
        告持該支付命令為執行名義向鈞院聲請對被告魏珍珠所
        有財產強制執行，因被告魏珍珠無財產可供執行，致原
        告未能受償，而獲發鈞院87年度執字第2862號債權憑證
        在案，且被告魏珍珠99年度之財產資料顯示被告魏珍珠
        名下仍無財產可供執行。
  （二）查被告魏珍珠與被告劉茁強為夫妻，且渠等於婚後並未
        以契約向管轄法院登記夫妻財產制，依民法第1005條規
        定：「夫妻未以契約訂立夫妻財產制者，除本法另有規
        定外，以法定財產制，為其夫妻財產制。」又民法第
        1011條規定：「債權人對於夫妻一方之財產已為扣押，
        而未得受清償時，法院因債權人之聲請，得宣告改用分
        別財產制。」，職是，原告自得依上開規定，訴請宣告
        被告魏珍珠與被告劉茁強間夫妻財產制改用分別財產制
        。
  （三）並聲明：如主文所示。
二、被告魏珍珠抗辯稱：被告魏珍珠未向原告借款，不認識原告
    ，也沒有錢可以償還原告等語。並聲明：原告之訴駁回。
三、被告劉茁強抗辯稱：被告魏珍珠積欠原告之該筆款項實際上
    係被告劉茁強向原告所借，被告魏珍珠並不知情，被告劉茁
    強不希望連累被告魏珍珠等語。並聲明：原告之訴駁回。
四、得心證之理由：
  （一）按夫妻未以契約訂立夫妻財產制者，除本法另有規定外
        ，以法定財產制，為其夫妻財產制，民法第1005條定有
        明文。次按債權人對於夫妻一方之財產已為扣押，而未
        得受清償時，法院因債權人之聲請，得宣告改用分別財
        產制，民法第1011條亦規定甚明。而所謂未得受清償，
        包括全無可扣押之物或所扣押之物數量不足及所扣押之
        財產不足清償該為扣押之債權人債權等情形，最高法院
        89年度台上字第854號判決可資參照。又此法條立法意
        旨，係為貫徹物權法定主義及保護交易安全，同時避免
        夫妻藉登記夫妻財產制之方式，逃避債權人之強制執行
        。
  （二）查原告主張被告魏珍珠積欠原告300,000元，及其中75,
        000元自86年8月31日起至清償日止，又其中75,000元自
        86年8月15日起至清償日止，又其中75,000元自86年9月
        15日起至清償日止，又其中75,000元自86年9月29日起
        至清償日止，按年息百分之6計算之利息未為清償，原
        告前曾向本院聲請核發支付命令，經本院准許而核發86
        年度促字第25206號支付命令確定在案，嗣原告持該支
        付命令為執行名義向本院聲請對被告魏珍珠所有財產強
        制執行，因被告魏珍珠無財產可供執行，致原告未能受
        償，而獲發本院87年度執字第2862號債權憑證在案，且
        被告魏珍珠99年度之財產資料顯示被告魏珍珠名下仍無
        財產可供執行，又被告魏珍珠與被告劉茁強為夫妻，被
        告二人未以契約訂立夫妻財產制，應以法定財產制為其
        夫妻財產制之事實，業據原告提出戶籍謄本1件、本院
        87年度執字第2862號債權憑證影本1件、司法院法人及
        夫妻查詢系統畫面1件、財政部臺北市國稅局財產歸屬
        資料清單1件、財政部臺北市國稅局99年度綜合所得稅
        各類所得資料清單1件為證，並經本院依職權調取本院
        87年度執字第2862號民事執行卷宗核閱綦詳，是原告主
        張之上開事實堪信為真實。至被告魏珍珠辯稱伊未向原
        告借款，不認識原告，也沒有錢可以償還原告云云，被
        告劉茁強亦自承系爭借款實係伊向原告所借，被告魏珍
        珠並不知情云云，惟原告就系爭借款既已對於被告魏珍
        珠取得確定之支付命令，則於未經判決確認原告之該筆
        借款債權不存在之前，被告魏珍珠仍為原告之債務人，
        是被告執此辯稱被告二人無改用分別財產制之必要，自
        非可採。
  （三）綜上，本件原告為被告魏珍珠之債權人，經強制執行後
        ，原告之債權未為受償，而獲發本院87年度執字第2862
        號債權憑證，是原告依民法第1011條之規定，聲請宣告
        被告夫妻二人改用分別財產制，洵屬有據，應予准許。
五、據上論結，本件原告之訴為有理由，依民事訴訟法第78條、
    第85條第1項前段，判決如主文。
中    華    民    國   100    年    11    月    23    日
                  家事法庭    法  官  葉惠玲
上為正本係照原本作成
如對本判決上訴，須於判決送達後20日內向本院提出上訴狀。如
委任律師提起上訴者，應一併繳納上訴審裁判費。
中    華    民    國   100    年    11    月    23    日
                              書記官  謝麗首